【裁判字號】    97,簡上緝,1
【裁判日期】    971029
【裁判案由】    詐欺
【裁判全文】
臺灣苗栗地方法院刑事判決             97年度簡上緝字第1號
上  訴  人  臺灣苗栗地方法院檢察署檢察官
被      告  甲○○
                    樓
上列被告因詐欺案件，上訴人不服本院苗栗簡易庭中華民國96年
8 月17日96年度苗簡字第715 號第一審刑事簡易判決（聲請簡易
判決處刑案號：96年度偵字第2969號）提起上訴及移送併案（96
年度偵字第4189號、第4518號）審理，本院管轄之第二審合議庭
判決如下：
    主  文
原判決撤銷。
甲○○幫助犯詐欺取財罪，處有期徒刑肆月，如易科罰金，以新
臺幣壹仟元折算壹日，減為有期徒刑貳月，如易科罰金，以新臺
幣壹仟元折算壹日。
    事  實
一、甲○○已預見將自己之金融機構帳戶存摺、印章、提款卡連
    同密碼提供他人使用，因該帳戶所有人名義與實際使用者不
    同，使用者即可藉此躲避員警追查，作為詐欺取財之犯罪工
    具；竟不違背其本意，基於幫助他人涉犯詐欺取財罪行之不
    確定故意，於民國95年7 月1 日起至96年4 月24日間某日，
    在不詳地點，將其所申辦之頭份郵局帳號第00000000000000
    號帳戶之存摺、提款卡、印章，交予真實姓名年籍不詳之成
    年人，並同時告知提款卡密碼。嗣該真實姓名年籍不詳之成
    年人所屬犯罪集團成員，果基於意圖為自己不法所有之犯意
    ，在雅虎奇摩拍賣網站上，佯稱販賣數位相機，致乙○○、
    丙○○不疑有他，陷於錯誤，分別於96年4 月30日、96年5
    月2 日，遂依該詐騙集團成員指示分別匯款新臺幣（下同）
    2 萬元、1 萬2 千元，至甲○○所提供之上開帳戶，該犯罪
    集團成員即以此方式詐騙財物得手。嗣乙○○、丙○○匯款
    後，遲遲未收到貨物，發覺有異，報警處理，始知受騙。
二、案經乙○○、丙○○訴由新竹市警察局移送臺灣苗栗地方法
    院檢察署檢察官偵查後聲請簡易判決處刑。
    理  由
壹、程序部分：
    按被告以外之人於審判外之陳述，雖不符刑事訴訟法第159
    之1 至第159 之4 條之規定，而經當事人於審判程序同意作
    為證據，法院審酌該言詞陳述或書面陳述作成時之情況，認
    為適當者，亦得為證據。當事人、代理人或辯護人於法院調
    查證據時，知有第159 條第1 項不得為證據之情形，而未於
    言詞辯論終結前聲明異議者，視為有前項之同意，刑事訴訟
    法第159 之5 條第1 項、第2 項分別定有明文。證人即被害
    人乙○○、丙○○，於警詢時的陳述，均為被告以外之人於
    審判外之陳述，且不符刑事訴訟法第159 之1 至第159 之4
    條之規定，原均無證據能力。但檢察官及被告甲○○於本件
    言詞辯論終結前，均未對上述證人前揭陳述之證據能力表示
    異議。而本院依據該等言詞陳述作成時之情況觀察，認均無
    不適當之情形，依據上開法律之規定，本院自得將之採為認
    定犯罪事實之證據，附此敘明。
貳、實體部分：
一、本件被告甲○○固坦承申辦之頭份郵局帳號第000000000000
    00號帳戶之事實，但矢口否認有幫助詐欺取財犯行，辯稱：
    「我之前有到新竹做過筆錄，我跟警察說我的帳戶、存摺、
    印章都放在我的機車座位下，我很久沒有用了，我在台積電
    工作，我用過一次以後就放在機車座位裡面，我也不知道過
    了多久，有一天我回家發現機車不見了，但我沒有去報案。
    」等語。
二、惟查：
  (一)證人即被害人乙○○於警詢時證稱略以：其於96年4 月30日
    上午9 時30分許，在位於新竹市○○路住處，參與雅虎拍賣
    網站競標數位相機。於同日12時20分許，有不詳姓名之人告
    知其2 萬元得標，即依照對方指示，在新竹市○○路，轉帳
    2 萬元至甲○○之頭份郵局帳號第00000000000000號帳戶，
    但未收到相機，乃報警處理等情（參臺灣苗栗地方法院檢察
    署96年度偵字第2969號卷第6 至7 頁）。
  (二)證人即被害人丙○○於警詢時證稱略以：其於96年5 月1 日
    18時26分許，在雅虎拍賣網拍得1 部數位相機，聯絡賣家後
    ，於96年5 月2 日14時20分許，至台北市○○路○ 段75巷70
    號中國國際商銀提款機匯款12000 元至頭份郵局帳號第0000
    0000000000號帳戶內，但未收到相機，乃報警處理等情（參
    臺灣苗栗地方法院檢察署96年度偵字第2969號卷第8 至9 頁
    ）。
  (三)是衡諸證人即被害人乙○○、丙○○2 人之上述證詞及被告
    甲○○之前述陳述，再參酌諸卷附頭份郵局帳號第00000000
    000000號帳戶開戶基本資料、交易明細表各1 份（參同上偵
    卷第13至14頁、第36至38頁）、匯款單2 份（參同上偵卷第
    10至11頁）、報案三聯單2 份（同上偵卷第12至14頁）所示
    。由此足見，證人即被害人乙○○、丙○○2 人，確係受不
    詳人士以標得數位相機幌子詐騙後，分別於96年4 月30日、
    同年5 月2 日，匯款2 萬元、1 萬2 千元至被告甲○○之上
    述帳戶等事實。
  (四)被告甲○○雖辯稱其前揭存摺、提款卡連同機車不見等情節
    ，並無任何報案失竊或主動向郵局掛失止付之資料可憑，則
    被告之前開帳戶、提款卡等究竟是否確實遭竊？不無疑問。
    況既然是連同機車一同不見，該機車價值非輕，何以未報警
    處理？顯然與常理有悖。又查，持郵局存摺臨櫃提款時，如
    無蓋用存戶之印章即無法於原開戶銀行提領款項，倘為設定
    通儲帳戶，除蓋用印章外，更須填入提款密碼方能辨識為有
    權使用之人，至於提款卡部分亦須輸入密碼始可提領，此乃
    一般金融交易往來之運作模式；而帳戶使用人切勿將提款密
    碼記載於存摺或提款卡上，以免遭竊時存款遭人提領，亦經
    金融機構及電子媒體一再宣導。被告既已在郵局開立帳戶存
    提款項，又具有相當之智識及社會經驗，對此更無不知之理
    。是以被告果真單純失竊郵局存摺及提款卡，而未將印章或
    提款密碼一併交付或告知他人，該帳戶理應不致輕易遭人冒
    用，從事詐欺犯罪之人亦無可能指示告訴人將款項匯入其無
    法提領支配之帳戶內。復查，金融機構帳戶之申請甚為簡易
    方便，如係基於正當用途而有使用帳戶之必要，通常需用人
    得以自己名義申請辦理即可，本無借用他人帳戶掩飾資金流
    向之必要。倘該名取得帳戶之人非將被告提供之金融機構帳
    戶作為犯罪所得存提進出及其他不法用途，豈須向被告收取
    存摺、提款卡及印章供己使用？又被告率將自己所有金融機
    構帳戶交予他人使用，衡之常情，如此乖離常態之交易行為
    ，就一般具有相當社會經驗之人而言，當可輕易預見該人取
    得存摺、提款卡、印章係供作非法使用。再查，蒐集他人金
    融機構帳戶作為被害人匯入款項之交易媒介，用以隱匿真正
    犯罪者身分及資金流向之犯罪模式，多係用於詐欺取財之犯
    罪類型，此乃一般使用人頭帳戶常見之非法利用類型，復經
    大眾傳播媒體再三披露，被告亦無從諉為不知。則被告提供
    之金融機構帳戶嗣經他人用於詐欺取財之不法用途，此種犯
    罪手法仍未逸脫於被告幫助他人犯罪意思之外，即屬被告所
    預見。而被告提供金融機構帳戶在先，縱已得悉可能作為上
    開犯罪用途，卻又容任該項犯罪行為之繼續實現，毫無積極
    取回前揭物品或其他主觀上認為不致發生該項犯罪結果之確
    信，足徵前揭犯罪行為自仍不違其本意，被告應具有幫助他
    人詐欺取財犯罪之間接故意，於95年7 月1 日起至96年4 月
    24日間某日，將前述帳戶存摺、提款卡、密碼、印章，交付
    真實姓名年籍不詳之成年人，而該真實姓名年籍不詳之成年
    人所屬犯罪集團成員，則分別對被害人乙○○、丙○○施用
    上述詐術，詐得2 萬元、1 萬2 千元等事實，應為案發之經
    過。
  (五)綜上，被告上述辯解為虛，不足採信。此外，復有被害人之
    匯款單2 張、甲○○上開帳戶開戶資料、交易明細表、報案
    三聯單等資料附卷可佐，其幫助詐欺犯行，洵堪認定。
三、核被告甲○○係犯刑法第30條第1 項前段、第339 條第1 項
    之幫助詐欺取財罪（併案部分之犯罪事實，與聲請簡易判決
    處刑書的犯罪事實同一，附此敘明）。被告係幫助犯，應依
    刑法第30條第2 項之規定，減輕其刑。原審認被告犯行明確
    ，予以論罪科刑，固非無理由。惟查，被告係於96年4 月24
    日前犯幫助詐欺罪，應依中華民國96年罪犯減刑條例第2 條
    第1 項第3 款、第7 條之規定減刑，但原審並未審酌及此，
    容有未洽。又查，被告否認犯行，犯後態度非佳，且徵諸本
    院96年度苗簡字第714 號、第716 號幫助詐欺案件之刑事判
    決，上述2 案件之被告范瑜、楊千葳亦否認犯罪，但分別
    被判處有期徒刑6 月（減為有期徒刑3 月）、4 月（減為有
    期徒刑2 月），足認原審量刑過輕，容有未妥，檢察官認以
    原審量刑過輕而上訴為有理由，自應由本院將原審判決予以
    撤銷改判。本院審酌被告之犯罪動機、目的、手段係將其所
    申辦之上述帳戶存摺、密碼、印章交予詐欺集團成員作為犯
    罪工具，致被害人乙○○、丙○○受有2 萬元、1 萬2 千元
    之損失，復未賠償被害人所受損失等一切情狀，量處如主文
    所示之刑，並諭知易科罰金之折算標準，以資懲儆。另被告
    上揭犯罪時間係於96年4 月24日前，合於中華民國96年罪犯
    減刑條例規定之減刑條件，應依上開條例規定，減其宣告刑
    2 分之1 ，並諭知易科罰金折算標準。
據上論斷，應依刑事訴訟法第455 條之1 第1 項、第3 項、第36
9 條第1 項前段、第364 條、第299 條第1 項前段，刑法第339
條第1 項、第30條第1 項前段、第2 項、第41條第1 項前段，中
華民國96年罪犯減刑條例第2 條第1 項第3 款、第7 條、第9條
，刑法施行法第1 條之1 。
本案經檢察官黃明正到庭執行職務。
中    華    民    國    97    年    10    月    29    日
              刑事第三庭  審判長法  官  柳章峰
                                法  官  林佩儒
                                法  官  呂曾達
以上正本證明與原本無異。
不得上訴。
                                書記官  許千士
中    華    民    國    97    年    10    月    30    日
附錄本案論罪科刑法條全文：
刑法第339條第1項。
中華民國刑法第339條
（普通詐欺罪）
意圖為自己或第三人不法之所有，以詐術使人將本人或第三人之
物交付者，處5 年以下有期徒刑、拘役或科或併科1 千元以下罰
金。
以前項方法得財產上不法之利益或使第三人得之者，亦同。
前二項之未遂犯罰之。


司法院資訊處製作；財團法人民間司法改革基金會備份。
